臺灣士林地方法院民事裁定            100年度監宣字第176號
聲  請  人  林郭阿爽
上列聲請人聲請監護宣告事件，本院裁定如下：
    主  文
宣告林明亮（男、民國○○年○○月○○日生、身分證統一編號：Ｚ000
000000號）為受監護宣告之人。
選定林郭阿爽（女、民國○○年○ 月○○日生、身分證統一編號：Ｚ0
00000000號）為受監護宣告之人林明亮之監護人。
指定林明常（男、民國○○年○○月○○日生、身分證統一編號：Ｚ000
000000號）為會同開具財產清冊之人。
聲請程序費用由受監護宣告之人林明亮負擔。
    理  由
一、按對於因精神障礙或其他心智缺陷，致不能為意思表示或受
    意思表示，或不能辨識其意思表示之效果者，法院得因本人
    、配偶、四親等內之親屬、最近一年有同居事實之其他親屬
    、檢察官、主管機關或社會福利機構之聲請，為監護之宣告
    ，民法第14條第1 項定有明文。
二、本件聲請意旨略以：聲請人林郭阿爽係林明亮（男、民國○○
    年○○月○○日生、身分證統一編號：Ｚ000000000號）之母，林
    明亮於民國100 年7 月15日因跌倒腦部受傷，現呈植物人狀
    態，雖延醫診治但不見起色，致不能為意思表示或受意思表
    示，或不能辨識其意思表示之效果，爰聲請准予裁定林明亮
    為受監護宣告之人等語，並提出戶籍謄本、台北縣私立心福
    護理之家住中心證明書、馬偕紀念醫院淡水分院乙種診斷證
    明書、祐民醫院診斷證明書、親屬系統表、選任監護人及開
    具財產清冊人同意書等件為證。
三、本院在鑑定人即臺北市立聯合醫院陽明院區精神科醫師方勇
    駿前訊問林明亮，審驗林明亮之心神狀況，其對本院訊問內
    容均無回應，且依該院函覆之精神鑑定報告書略以：「(一)個
    人史及相關病史：林員於100 年7 月14日失足跌落樓梯，頭
    部受傷，雖經台北馬偕醫院診斷為『顱內出血』（intracra
    nial hemorrhage ）並給予急救，但自此即喪失意識，四肢
    癱瘓，迄今無法恢復，目前其日常生活須完全依賴他人處理
    ，住在祐民醫院（即鑑定地點）接受全日照護。林員離婚，
    育有一子一女，教育程度為高中畢業，原以工人為業，病前
    為獨居。林員原無重大身體疾病史，有吸菸、無飲酒習慣，
    未曾使用非法精神作用物質。無家族病史。(二)現在生活狀況
    及身心狀態：(1)理學檢查：四肢肌肉萎縮，面部裝設鼻胃管
    及氣管內插管，身上裝設導尿管。(2)神經學檢查：四肢癱瘓
    ，無深部肌腱反射。(3)精神狀態檢查：林員意識昏迷、表情
    呆滯、無動作；其言語、思考、知覺、定向感、注意力、記
    憶力、計算能力、判斷力均完全缺損。(4)日常生活狀況：林
    員日常生活如進食、盥洗、如廁、穿衣、沐浴、交通等均無
    法自行處理，其經濟活動能力完全缺損，無法與他人互動，
    缺乏社會性。(三)鑑定結論：林員之精神科臨床診斷為『持續
    植物人狀態』（persistent vegetative state ）。其因前
    項所述診斷，致不能為意思表示或受意思表示，亦無辨識其
    意思表示效果之能力，亦無法管理處分自己財產，其所患上
    述診斷之預後差，難以回復。」，有本院100 年10月20日非
    訟事件筆錄及臺北市立聯合醫院100 年10月27日北市醫陽字
    第10033331100 號函附之精神鑑定報告書在卷可稽，堪認林
    明亮因精神障礙或其他心智缺陷，致不能為意思表示或受意
    思表示，本件聲請，為有理由，應予准許，爰宣告林明亮為
    受監護宣告之人。
四、又受監護宣告之人應置監護人。法院為監護之宣告時，應依
    職權就配偶、四親等內之親屬、最近一年有同居事實之其他
    親屬、主管機關、社會福利機構或其他適當之人選定一人或
    數人為監護人，並同時指定會同開具財產清冊之人。法院為
    前項選定及指定前，得命主管機關或社會福利機構進行訪視
    ，提出調查報告及建議。監護之聲請人或利害關係人亦得提
    出相關資料或證據，供法院斟酌。法院選定監護人時，應依
    受監護宣告之人之最佳利益，優先考量受監護宣告之人之意
    見，審酌一切情狀，並注意下列事項：(一)受監護宣告之人之
    身心狀態與生活及財產狀況。(二)受監護宣告之人與其配偶、
    子女或其他共同生活之人間之情感狀況。(三)監護人之職業、
    經歷、意見及其與受監護宣告之人之利害關係。(四)法人為監
    護人時，其事業之種類與內容，法人及其代表人與受監護宣
    告之人之利害關係。民法第1110條、第1111條、第1111條之
    1 分別定有明文。經查：本件林明亮業經本院為監護之宣告
    ，已如前述，則自應為其選任監護之人，本院審酌聲請人林
    郭阿爽為受監護宣告人林明亮之母，彼此間依附關係親密，
    且聲請人林郭阿爽亦表達願意擔任林明亮之監護人，而林明
    亮之子女林宏杰、林容容，及其弟林明常、妹林明婉等亦均
    表示同意由聲請人林郭阿爽任監護人，並有其等出具之同意
    書1 件可按，爰選定林郭阿爽為受監護宣告之人林明亮之監
    護人，並依其等意見指定受監護人之弟林明常為會同開具財
    產清冊之人。又依民法第1113條準用同法第1099條之規定，
    於監護開始時，監護人對於受監護宣告人林明亮之財產，應
    會同林明常，於2 個月內開具財產清冊，並陳報法院，併此
    敘明。
五、依民事訴訟法第608 條第1 項，裁定如主文。
中    華    民    國  100     年    11    月    14    日
                  家事庭  法  官  詹朝傑
以上正本係照原本作成。
如不服本裁定關於選定監護人及指定會同開具財產清冊之人等部
分，應於送達後10日內向本院提出抗告狀，並繳納抗告費新台幣
1000元；其餘關於宣告監護之部分，不得抗告。
中    華    民    國  100     年    11    月    15    日
                          書記官  劉雅萍